【裁判字號】    98,聲,3715
【裁判日期】    981223
【裁判案由】    聲請具保停止羈押
【裁判全文】
臺灣高等法院刑事裁定                  98年度聲字第3715號
聲請人即
選任辯護人  林大華律師
            張仁興律師
被      告  甲○○
上列被告因違反毒品危害防制條例案件（98年度上訴字第4592號
），聲請人聲請撤銷羈押暨具保停止羈押，本院裁定如下：
    主  文
聲請駁回。
    理  由
一、被告甲○○因違反毒品危害防制條例案件，前經本院於民國
    98年11月19日訊問後，認為犯毒品危害防制條例罪嫌疑重大
    ，有刑事訴訟法第101條第1項第1款、第3款之情形，非予羈
    押，顯難進行審判或執行，而有羈押之必要，執行羈押在案
    。
二、被告之辯護人聲請撤銷羈押暨具保停止羈押，其聲請意旨略
    以：(一)原審係以刑事訴訟法（下稱同法）第101 條第2、3
    款為由羈押被告，惟被告在原審民國98年10月1日審理時，
    已承認起訴書全部犯罪，則同法第101條第1項第2款之「有
    事實足認有湮滅證據、偽造、變造證據或勾串共犯或證人之
    虞」事由業已消滅，且依98年10月16日公告之釋字第665號
    解釋，限縮解釋同法第101條1項第3款，只有在同時具有相
    當理由認定存在其他兩款之事由時，始為合憲，即不得以重
    罪為唯一羈押之事由，是在98年10月16日後，被告遭羈押之
    事由已不存在，本應依同法第107條第1項撤銷羈押。(二)本
    案上訴後，經鈞院於98年11月19日以同法第101條第1項第1
    、3 款接續羈押，然依據被告之前案紀錄表，並無逃亡前例
    ，且被告亦非通緝到案或有未依傳喚到案之情形，其生活單
    純，亦無任何具體事證得以證明被告知悉逃亡管道，並無「
    相當理由」及「事實」足以認定被告有逃亡之虞，僅以重罪
    為羈押之單一要件，顯與釋字第665號解釋、無罪推定原則
    及比例原則等均有所違背，請准予被告具保停止羈押云云。
三、經查：
（一）按刑事訴訟法第101條第1項第3 款規定之羈押原因，實係
      因被告所犯為死刑、無期徒刑或最輕本刑為5 年以上有期
      徒刑之罪，可以預期將受重刑宣判，其為規避刑罰之執行
      而妨礙追訴、審判程序進行之可能性增加，國家刑罰權有
      難以實現之危險，是為防免其實際發生，在此維持重大之
      社會秩序及增進重大之公共利益之限度內（憲法第23條）
      ，乃具有正當性。從而，基於憲法保障人民身體自由之意
      旨，被告犯上開重罪條款且嫌疑重大者，仍應有相當理由
      認為其有逃亡、湮滅、偽造、變造證據或勾串共犯或證人
      等之虞，法院斟酌命該被告具保、責付或限制住居等侵害
      較小之手段，均不足以確保追訴、審判或執行程序之順利
      進行，此際予以羈押，方堪稱係屬維持刑事司法權有效行
      使之最後必要手段。是被告縱然符合上揭第3 款之羈押事
      由，法官仍須就犯罪嫌疑是否重大、有無羈押必要、有無
      不得羈押之情形予以審酌，非謂一符合該款規定之羈押事
      由，即得予以羈押。此固經司法院釋字第665 號解釋釋明
      在案。惟上揭所稱「相當理由」，與同條項第1款、第2款
      法文內之「有事實足認有……之虞」尚屬有間，其條件當
      較寬鬆。良以重罪常伴有逃亡之高度可能，係趨吉避凶、
      脫免刑責、不甘受罰之基本人性，倘一般正常之人，依其
      合理判斷，可認為該犯重罪嫌疑重大之人具有逃亡之相當
      或然率存在，即已該當「相當理由」之認定標準，不以達
      到充分可信或確定程度為必要。且其認定，固不得憑空臆
      測，但不以絕對客觀之具體事實為限，若有某些跡象或情
      況作為基礎，即無不可（參看最高法院98 年臺抗字第668
      號裁定）。
（二）查本件被告因違反毒品危害防制條例案件，其中所涉犯之
      販賣第二級毒品甲基安非他命等7 罪及販賣第二級毒品大
      麻等2 罪，經原審認定被告均有罪，各處有期徒刑分別為
      3年10月、3年10月、7年4月、7年4月、7年4月、3 年10月
      、3年10月、3年10月及3 年10月等不同之重刑，並與其施
      用第二級毒品罪所處之刑定應執行刑為有期徒刑10年6 月
      ，被告不服原審判決提起上訴，業經本院以98年度上訴字
      第4592號受理在案。嗣經本院實施訊問後，認為犯毒品危
      害防制條例罪嫌疑重大，有刑事訴訟法第101條第1 項第1
      款、第3 款之情形，非予羈押，顯難進行審判或執行，而
      有羈押之必要，於98年11月19日執行羈押。聲請人雖具狀
      聲請撤銷羈押暨具保停止羈押，惟依證人沈澤鑫、劉世勳
      、賴佐弦於警詢、偵查中之證述，復有通聯譯文附卷、被
      告所有而供聯絡販賣第二級毒品犯行所用之搭配門號0000
      000000號之HTC廠牌行動電話1具扣案等可稽，足認被告犯
      罪嫌疑重大，且被告所犯為最輕本刑為7 年以上有期徒刑
      之重罪，符合刑事訴訟法第101條第1 項第3款之羈押原因
      。再審酌被告於原審所受刑之宣告甚重，判決如經確定，
      將來面臨重刑之處罰，實有相當理由足認被告有畏刑逃亡
      之高度可能性，為確保將來審判程序之順利進行及刑事執
      行之保全，審酌比例原則及必要性原則，認本件上開羈押
      之原因依然存在，且仍有繼續羈押被告之必要。聲請人所
      為聲請，均無理由，應予駁回。
據上論斷，應依刑事訴訟法第220條，裁定如主文。
中    華    民    國    98    年    12    月    23    日
                  刑事第二十一庭審判長法  官  蔡聰明
                                      法  官  楊力進
                                      法  官  許永煌
以上正本證明與原本無異。
如不服本裁定，應於收受送達後五日內向本院提出抗告狀。
                                      書記官  江采廷
中    華    民    國    98    年    12    月    25    日


司法院資訊處製作；財團法人民間司法改革基金會備份。
